臺灣高等法院民事判決　九十二年度重上字第一○五號
　　上　訴　人　甲○○
　　訴訟代理人　詹瑞展律師
　　複　代理人　王柏棠律師
　　上　訴　人　通圓房屋仲介有限公司
　　法定代理人　劉通棋
　　訴訟代理人　林復宏律師
　　複　代理人　林紹源律師
　　上　訴　人　乙○○
　　訴訟代理人　廖穎愷律師
　　複　代理人　周武榮律師
　　被　上訴人　丙○○
　　訴訟代理人　顧定軒律師
　　　　　　　　蔡慧玲律師
　　右　一　人
　　複　代理人　粘毅群律師
右列當事人間請求返還價金事件，上訴人對於中華民國九十一年十一月二十二日臺灣
臺北地方法院第一審判決（九十年重訴字第七九號）提起上訴，上訴人乙○○並為訴
之追加，經本院於九十三年三月十六日言詞辯論終結，判決如左：
    主    文
上訴駁回。
上訴人乙○○追加之訴駁回。
第二審訴訟費用由上訴人負擔。追加之訴之訴訟費用由上訴人乙○○負擔。
    事    實
甲、上訴人甲○○方面：
一、聲明：求為判決：(一)原判決不利於上訴人部分廢棄。(二)上開廢棄部分，被上訴人
    在第一審之訴駁回。
二、陳述：與原判決記載相同，茲引用之。
三、證據：除援用原審之立證方法外，補提陳情案會議紀錄、力霸皇家社區守望相助
    委員會公告、力霸皇家社區第二次區分所有權人會議紀錄、力霸皇家社區守望相
    助委員會會議紀錄及力霸皇家社區區分所有權人第一次臨時大會紀錄為證。
乙、上訴人通圓房屋仲介公司方面：
一、聲明：求為判決：(一)原判決不利於上訴人部分廢棄。(二)上開廢棄部分，被上訴人
    在第一審之訴駁回。
二、陳述：與原判決記載相同，茲引用之。
三、證據：援用原審所提之立證方法。
丙、上訴人乙○○方面：
一、聲明：求為判決：(一)原判決不利於上訴人部分廢棄。(二)上開廢棄部分，被上訴人
    在第一審之訴駁回。(三)如判決上訴人應返還價金，被上訴人應同時將系爭停車位
    之所有權移轉登記予上訴人乙○○。
二、陳述：除原判決記載相同者，茲予引用外，補稱略以：
    若被上訴人得解除系爭契約，則於伊返還被上訴人價金之同時，被上訴人應將系
    爭停車位之所有權移轉登記予伊。
三、證據：援用原審所提之立證方法。
丁、被上訴人方面：
一、聲明：求為判決：如主文。
二、陳述：與原判決記載相同，茲引用之。
三、證據：援用原審之立證方法。
戊、本院依聲請傳訊證人陳淑華。
    理    由
一、按未於準備程序主張之事項，除有下列情形之一者外，於準備程序後行言詞辯論
    時，不得主張之：(一)法院應依職權調查之事項。(二)該事項不甚延滯訴訟。(三)因不
    可歸責於當事人之事由不能於準備程序提出者。(四)依其他情形顯失公平者。民事
    訴訟法第二百七十六條第一項定有明文。查上訴人乙○○於本院準備程序終結後
    ，行言詞辯論時，始追加上訴聲明，請求如判決上訴人應返還價金，被上訴人應
    同時將系爭停車位之所有權移轉登記予上訴人乙○○（見本院卷第三０七頁），
    惟無民事訴訟法第二百七十六條第一項各款所定之情形，是上訴人乙○○追加上
    訴聲明之部分，於法不合，不應准許，合先敘明。
二、被上訴人起訴主張：伊於民國（下同）八十八年元月十二日，在上訴人通圓房屋
    仲介有限公司（下稱通圓公司）居間仲介下，向上訴人甲○○買受其所有門牌號
    碼為台北市○○路三二六巷三號八樓之房屋及其坐落基地之應有部分，及位於「
    力霸皇家社區」內之上訴人乙○○所有之門牌號碼：台北市○○街六六巷二二號
    地下樓之停車位，上訴人並交付台灣省土木技師公會硬化混凝土含氯量試驗報告
    及無輻射污染證明書，向伊保證系爭房地非海砂屋，非輻射屋，致伊不疑有他同
    意買受系爭房地，嗣伊依約分別給付價金予上訴人甲○○、乙○○及給付仲介報
    酬予上訴人通圓公司。惟「力霸皇家社區」整棟建物（含系爭房地及停車位），
    竟為高氯離子混凝土建築物，且經台北市工務局指示：於文到之日起停止使用，
    並辦理後續拆除重建事宜，伊至此始知悉被上訴人出賣之系爭房地竟為海砂屋，
    且近日被迫全部拆除，無法再為居住使用等情，爰以起訴狀繕本之送達，向上訴
    人甲○○、乙○○為解除契約之意思表示，並依民法第三百五十四條、第三百五
    十九條、第二百二十七條、第二百五十九條、第三百六十條、第一百七十九條規
    定，求為判命：(一)上訴人洪孟佳應給付一千三百三十三萬六千九百一十八元，及
    其中二百零八萬元自八十八年一月十二日起；一百零四萬元自八十八年二月十二
    日起；七百二十八萬自八十八年三月十六日起、二百九十三萬六千九百一十八元
    自起訴狀繕本送達翌日起，均至清償日止，按週年利率百分之五計算之利息。
    (二)上訴人乙○○應給付二百六十二萬九千一百五十六元，及其中五十二萬元自八
    十八年一月十二日起；二十六萬自八十八年二月十二日起；一百萬自八十八年三
    月十二日起；八十二萬自八十八年四月一日起；二萬九千一百五十六元自起訴狀
    繕本送達翌日止，均至清償日止，按週年利率百分之五計算之利息。(三)被上訴人
    通圓公司應給付上訴人一十三萬元，及自八十八年四月七日起至清償日止，按按
    週年利率百分之五計算之利息之判決。（原審判命：上訴人甲○○應給付被上訴
    人一千零五十萬二千七百一十五元，及其中二百零八萬元自八十八年一月十二日
    起、一百零四萬元自八十八年二月十二日起、七百二十八萬元自八十八年三月十
    六日起，十萬二千七百一十五元自九十年一月二十二日起，均至清償日止，按週
    年利率百分之五計算之利息。上訴人乙○○應給付被上訴人二百六十二萬九千一
    百五十六元，及其中五十二萬元自八十八年元月十二日起、二十六萬元自二月十
    二日起、一百萬元自八十八年三月十二日起、八十二萬元自八十八年四月一日起
    ，二萬九千一百五十六元自九十年一月二十日起，均至清償日止，按週年利率百
    分之五計算之利息。上訴人通圓公司應給付被上訴人十三萬元，及自八十八年四
    月七日起至清償日，按週年利率百分之五計算之利息，而駁回被上訴人其餘之訴
    。上訴人就其敗訴部分，聲明不服。被上訴人就其敗訴部分，則未聲明不服，已
    告確定）。
二、上訴人則以：被上訴人之請求權，已罹於時效而消滅，伊並未向被上訴人保證品
    質，亦非故意不告知被上訴人瑕疵，況被上訴人所提之鑑定方法有瑕疵，違反法
    律不溯及既往原則，且系爭建物經工務局決定只須修繕，不須拆除，被上訴人應
    向力霸公司求償。又房地與停車位係二個不同之契約，關於居間報酬，並不因契
    約嗣後解除而受影響云云，資為抗辯。
三、被上訴人主張其於八十八年元月十二日，在上訴人通圓公司居間仲介下，向上訴
    人甲○○及乙○○買受系爭房地及停車位，上訴人並交付台灣省土木技師公會硬
    化混凝土含氯量試驗報告及無輻射污染證明書，惟系爭房地及車位所在力霸皇家
    社區建物，嗣經台北市政府工務局指示：於文到之日起停止使用，並辦理後續拆
    除重建事宜之事實，業經其提出不動產買賣契約、不動產買賣要約及承諾書及台
    北市政府工務局函（見原審卷第十六至三十頁）為證，且為上訴人所不爭執（見
    原審卷第二三五、三三二、三三九頁），自堪信為真。
四、上訴人主張系爭房地及停車位所在之力霸皇家社區整棟建物，為高氯離子混凝土
    建築物，且經台北市工務局指示應停止使用，拆除重建，上訴人給付物有瑕疵，
    應負物之瑕疵擔保責任。上訴人則以被上訴人所提之鑑定方法有瑕疵，且違反法
    律不溯及既往原則，工務局已經變更原來決定云云置辯。經查：台北市政府工務
    局陸續於八十九年四月二十日、八十九年六月一日、八十九年七月三日發函指示
    ，系爭房地所在建物，應即停止使用，辦理後續拆除重建事宜，係依據台北市結
    構工程工業技師公會八十九年三月二十日八九北結師鑑字第一一四五號鑑定報告
    書，且對系爭建築物作鋼筋腐蝕檢測、混凝土抗壓強度、氯離子含量、及柱、板
    裂縫量測後，鑑定出系爭建築物之混凝土強度均未符合規範要求（平均各樓層約
    只達50﹪至60﹪，不應小於75﹪），且氯離子含量偏高（約2.58kg /m3至7.72
    kg /m3），不符合耐久性鋼筋混凝土結構氯離子含量不得超過0.3 kg /m3之規定
    ，並有鋼筋腐蝕、結構系統平面配置不佳，柱主筋配置鋼筋量不足之現象，另地
    下室部分經鑑定有因氯離子含量過高，產生鋼筋生銹膨脹，形成水平縱向及垂直
    縱向裂縫，因而做出系爭建築物係難以採用經濟有效方法修復補強，同時處理氯
    離子含量過高問題，建議規劃拆除重建之鑑定結果，有台北市政府工務局函（見
    原審卷第二十一、一０四、二四一頁）可稽。上訴人雖抗辯系爭房地依台灣省土
    木技師公會八十七年十二月二十九日及九十年二月七日被上訴人監督採樣下之試
    驗報告，氯離子含量分別為0.234kg/m3及0.19134kg/m3，均在八十七年六月二日
    經濟部所制定「預拌混凝土」國家標準之有關鋼筋混凝土中，最大水溶性氯離子
    含量規範為0.3kg/m3範圍內，並未過高，且土木技師及結構技師二個鑑定機構之
    鑑定樣本基礎不同，所採用鑑定方法亦有所不同，才會造成鑑定結果有異，且依
    台北市政府工務局八十七年一月三日北市工建字第八七三００二四七００號函釋
    ，為加強施工中建築物混凝土氯離子含量檢測，應確實依施工中建築物混凝土氯
    離子含量檢測實施要點辦理，而該實施要點第二點檢測標準：依中國國家CN30
    90預拌混凝土及CNS一三四五六新拌混凝土中水溶性氯離子含量試驗法等規定辦
    理，顯是採水溶性分析法且是從該要點公布後始有拘束力。又從經濟部標準檢驗
    局CNS3090「預拌混凝土」有關鋼筋混凝土中最大水溶性氯離子含量（依水溶性
    ）之國家標準制定之歷次修正版本中觀之，於五十九年五月五日、六十六年六月
    十日及八十年六月二十五日均無規範；直至八十三年七月二十二日始有以0.3KG/
    M3作為規範標準，是系爭房地既在七十四年十一月十三日興建，按當時法令而言
    ，並無相關鋼筋混凝土中最大水溶性氯離子含量（依水溶性）之國家標準存在，
    如以現行法規範去要求於十八年前所蓋之建築物，有違法律不溯及既往原則云云
    ，惟查：
  (一)按台北市高氯離子混凝土建築物善後處理辦法鑑定原則第二條明定，鑑定項目應
    包括：(1)鋼筋檢測：腐蝕、斷面量測。(2)混凝土檢測：抗壓強度、氯離子含量、
    中性化深度，必要時增如保護層厚度檢測。(3)裂縫量測：裂損狀況：裂縫寬度及
    長度。第三條規定：各樓層混凝土檢測取樣數至少每一○○平方公尺一個，每樓
    層不得少於三個。而台北市政府工務局委託之台北市結構工程工業技師公會就系
    爭房地所在力霸皇家社區大樓所做九二一地震後整體結構安全及損害修復鑑定，
    即對系爭建築物作鋼筋腐蝕檢測、混凝土抗壓強度、氯離子含量、柱、板裂縫量
    測後，始做出系爭建築物係難以採用經濟有效方法修復補強，同時處理氯離子含
    量過高問題，建議規劃拆除重建之鑑定結果。而上訴人甲○○所提台灣省土木技
    師公會硬化混凝土含氯量試驗報告，僅以力霸皇家社區中之建物門牌：台北市○
    ○路三二六巷三號八樓內之客廳柱部份作取樣，而僅憑單一點取樣作氯離子含量
    檢測，卻未就鋼筋腐蝕檢測；混凝土抗壓強度、中性化深度；及柱、板裂縫量測
    等項目檢測（見原審卷第三十一頁試驗報告）。另上訴人乙○○所提九十年二月
    七日台灣省土木技師公會所作硬化混凝土含氯量試驗報告，亦未作鋼筋腐蝕檢測
    ；混凝土抗壓強度、中性化深度；及柱、板裂縫量測等項目檢測（見原審卷第七
    十二頁試驗報告）。因此上訴人甲○○、乙○○所提之上開鑑定報告可信度顯有
    不足。上訴人以台灣省土木技師公會與台北市結構工程工業技師工會，鑑定樣本
    基礎不同，否認台北市結構工程工業技師工會之鑑定結果云云，即無足取。
  (二)又依兩造同意為專家證人之土木工程技師黃德龍於原審證稱：ＣＮＳ根本沒有訂
    海砂屋的標準，只有規定氯離子的含量，而且只規定原料及新拌混土的氯離子含
    量，因為混泥土硬化時以及房屋使用中氯離子含量都會減少，所以就沒有定的必
    要，如果要測成屋的氯離子量還是要用測量新拌混凝土的方法，如果剛蓋好的房
    屋，接近零點三就容易被認為是不符合ＣＮＳ，如果成屋測出來還高於零點三，
    就一定不符合。如果成屋低於零點三，我們也會判斷其他情形，例如鋼筋鏽蝕程
    度來決定是否符合ＣＮＳ，不論是用水溶或酸溶從混泥土溶出來的氯離子量都差
    不多，可能差別只在於需要的時間跟方法，ＣＮＳ沒有規定要用酸溶或水溶等語
    （見原審卷第二五九至二六一頁）。足認ＣＮＳ（國家標準）的規範並無成屋後
    的規範，因為成屋後（事實上在混凝土硬化的過程中，氯離子的含量已經開始大
    幅下降），若無外在因素的影響，氯離子的含量會隨時間的增加而減少，故在Ｃ
    ＮＳ規範中，僅規範使用的材料或是新拌合完成的混擬土（尚未硬固的狀況下）
    中，氯離子含量之限制，若成屋之氯離子含量仍高於新拌混擬土之氯離子含量，
    則該成屋必為海砂屋。又氯離子含量過高，會逐漸對房屋中的鋼筋腐蝕，使鋼筋
    生銹膨脹，樑柱形成水平縱向及垂直縱向裂縫，與該氯離子含量之規範何時規定
    無涉。是上訴人以台北市政府工務局八十七年一月三日北市工建字第八七三００
    二四七００號函釋，關於施工中建築物及預拌及新拌混凝土氯離子含量檢測，主
    張依中國國家ＣＮＳ標準，應採水溶性分析法及抗辯氯離子含量標準，應自八十
    三年七月二十二日開漿興建之建物，始有適用，否則違反法律不溯及既往原則云
    云，均無足取。
  (三)上訴人又以台北市政府於民國九十年八月二十八日以府兵二字第九０一０二八一
    ０００號函中明確表示：案經向市府工務局詢查，該建物（力霸皇家）依據內政
    部「九二一大地震受災建築物危險分級評估作業規定」複勘結果評屬「需注意」
    建築物，故系爭該建物不須拆除重建，只須修繕云云。惟查，需注意之建築物，
    並非即等同於不須停止使用，並辦理後續拆除重建事宜，上訴人抗辯台北市政府
    工務局已撤銷系爭建物及停車位停止使用，拆除重建之處分，自屬無據。
  (四)又據證人土木技師黃德龍於原審並證稱：如果取樣中有部分符合，部分不符合，
    不代表一部分不符合就一定要拆除。可以用敲除或電離的方式補強，但如果已經
    鏽蝕到鋼筋了，就必須要找結構技師計算如何補強等語（見原審卷第二六０頁）
    。且台北市政府工務局委託台北市結構工程工業技師公會就系爭房地所在力霸皇
    家社區大樓所做之鑑定，亦認為系爭建築物係難以採用經濟有效方法修復補強，
    同時處理氯離子含量過高問題，建議規劃拆除重建，台北市政府工務局並因而決
    定系爭房地所在建物，應即停止使用，辦理後續拆除重建事宜，見前開台北市政
    府工務局函。是被上訴人主張上訴人所交付之系爭房地氯離子含量過高，有滅失
    或減少其價值及通常效用之瑕疵，應負民法第三百五十四條第一項、第三百五十
    九條物之瑕疵擔保責任，即屬有據。
五、上訴人又辯稱兩造係於八十八年一月十二日簽訂系爭房地買賣契約書，於八十八
    年三月十六日完成交屋手續，應適用八十九年五月五日修正前之民法第三百六十
    五條規定，買受人因物有瑕疵而得解除契約或請求減少價金者，其解除權或請求
    權於物之交付後六個月間不行使而消滅。惟被上訴人迄於八十九年十一月三十日
    始以本件起訴狀繕本之送達據以主張物之瑕疵而請求解約，其權利已逾六個月而
    消滅。且台北市結構工程工業技師公會就台北市信義區力霸皇家社區建築物所為
    之鑑定報告書既已於八十九年三月二十日提出，並由台北市政府工務局於同年之
    四月二十日以發文字號：北市工建字第八九三０九０三００號通知力霸皇家社區
    守望相助委員會，並要求提供全棟建築物所有權人之年籍資料憑辦並即停止使用
    ，以維公共安全，是該通知函雖未直接寄給被上訴人，然該函確已置於被上訴人
    隨時可以了解其內容之客觀狀態，被上訴人迄於八十九年十一月三十日始以本件
    起訴狀繕本之送達據以主張物之瑕疵而請求解約，其權利已逾六個月而消滅；又
    被上訴人於簽訂契約前已至現場查勘過數次，本可憑該係爭建築物之外觀或房屋
    牆面是否有起花、長毛、發霉的現象，判斷是否購買，然被上訴人自八十八年三
    月十六日按現況受領交屋後，卻遲至八十九年十一月三十日方以訴訟書狀之送達
    方式通知上訴人主張物之瑕疵擔保請求權，顯有未盡檢查通知之責云云。惟按：
    買受人因物有瑕疵而得解除契約或請求減少價金者，其解除權或請求權於物之交
    付後六個月間，不行使而消滅，八十九年五月五日修正前民法第三百六十五條固
    定有明文。惟因所定六個月期間過短，且無法與民法第三百五十六條之規定配合
    ，為更周密保障買受人之權益，故於八十九年五月五日修正後民法第三百六十五
    條規定，買受人因物有瑕疵而得解除契約或請求減少價金者，其解除權或請求權
    ，於買受人依第三百五十六條規定為通知後六個月間不行使或自物之交付時起經
    過五年而消滅。經查：兩造固於八十九年五月五日民法修正前，簽約及完成交屋
    ，惟系爭房地，是否因氯離子含量過高，有滅失或減少其價值及通常效用之瑕疵
    ，非一般人肉眼即能分辨，須投注經濟上及技術上能力，經過特殊程序之檢查，
    始能發現此瑕疵，且此種繼續侵蝕性之瑕疵，適用八十九年五月五日修正前民法
    第三百六十五條規定，自物之交付後起算除斥期間，顯失衡平，況上訴人於簽訂
    系爭房屋及車位之買賣契約中，出具非海砂屋之證明（見原審卷第三十頁），故
    意不告知房屋及車位之瑕疵，自無上開除斥期間之適用。又按買受人不能即知之
    瑕疵，至日後發現者，應即通知出賣人，民法第三百五十六條第三項定有明文。
    是本件買賣之標的物無法按物之性質，依通常程序從速檢查已如前述。被上訴人
    主張於八十八年三月十六日受領系爭房地及停車位後，因九二一地震後，台北市
    政府工務局建築管理處委請台北市結構工程工業技師公會就力霸皇家社區大樓就
    整體結構安全及損害修復鑑定，該鑑定報告雖於八十九年三月間完成，惟尚經台
    北市政府作評定，被上訴人迄八十九年六月一日始接獲台北市政府工務局通知，
    才知悉其所購買之建築物氯離子含量過高，有滅失或減少其價值及通常效用之瑕
    疵，其於八十九年十一月一日向台灣士林地方法院對上訴人乙○○聲請假扣押，
    嗣該法院於八十九年十一月二十日發函囑託台北市中山地政事務所為查封登記，
    並於八十九年十一月二十三日下午三時十分為查封執行，有台灣士林地方法院民
    事裁定及該院民事執行處囑託查封登記函可稽（見原審卷第八十五至八十七頁）
    。被上訴人於八十九年十一月三十日以本件起訴狀繕本之送達，通知上訴人主張
    物之瑕疵而請求解約，依修正後民法第三百六十五條規定，亦未逾六個月之除斥
    期間。上訴人雖以台北市結構工程工業技師工會八十九年三月二十日（八九）北
    結師鑑字第一一四五號鑑定報告書及台北市政府工務局八十九年四月二十日北市
    工建字第八九三○九九○三○○號函，主張被上訴人早已知悉該等物之瑕疵云云
    。惟查：該結構鑑定報告書係提交台北市工務局，而該台北市工務局函之受文者
    係力霸皇家社區守望相助委員會，其意旨亦僅稱「．．．建議規劃重建。請提供
    全棟建築物所有權人年籍資料憑辦．．．」，是應認被上訴人當時尚不清楚系爭
    房地及停車位所在建物，氯離子含量過高，須面臨拆除重建，所購買之物價值全
    失。上訴人所舉證人陳淑華亦不能證明被上訴人直接受有前揭二函件內容之通知
    （見本院卷第一九八頁），尤不得執此主張被上訴人之解除權已因除斥期間經過
    而消滅。
六、被上訴人主張上訴人所交付系爭房地及停車位所在建物，因氯離子含量過高，有
    滅失或減少其價值及通常效用之瑕疵，主張依民法第三百五十四條第一項、第三
    百五十九條規定，解除契約，並依民法第二百五十九條，請求上訴人甲○○及上
    訴人乙○○返還被上訴人已付之價金，及分別自受領時起請求按法定利率計算之
    利息，及被上訴人已繳付之稅費、規費、代書費等，自屬有據，茲就被上訴人所
    得請求上訴人給付之金額准駁如下：
  (一)上訴人甲○○部分：
  　本件房屋買賣價金共計一千零四十萬元，其中二百零八萬自八十八年一月十二日
    起算（八十八年一月十二日給付）、其中一百零四萬自八十八年二月十二日起算
    （八十八年二月十二日給付），及其中七百二十八萬自八十八年三月十六日起算
    （八十八年三月十六日給付），有交款備忘錄及收據為證（見原審卷第十八、十
    九頁背面）。又已繳之稅費、規費、代書費等共計一十萬二千七百一十五元，亦
    有費用收據明細表可稽（見原審卷第三十三頁）。故上訴人甲○○合計應給付被
    上訴人一千零五十二萬二千七百一十五元（其計算式為：10,400,000元+102,715
    元=10,502,715元）。
  (二)上訴人乙○○部分：
  　本件停車位之買賣價金，被上訴人係給付二百六十萬元，其中五十二萬自八十八
    年元月十二日起算（一月十二日給付）、其中二十六萬自二月十二日起算（二月
    十二日給付）、其中一百萬自八十八年三月十三日起算（三月十三日給付）、及
    其中八十二萬自八十八年四月一日起算（四月一日給付），有交款備忘錄及收據
    為證（見原審卷第二十七、二十九頁背面），又已繳之稅費、規費、代書費等共
    計二萬九千一百五十六元，亦有費用收據明細表可稽（見原審卷第三十四頁）。
　　故上訴人乙○○合計應給付被上訴人二百二十六萬九千一百五十六元（其計算式
　　為：2,600,000元+29,156元=2,629,156元）。
七、次按居間人以契約因其報告或媒介而成立者為限，得請求報酬，民法第五百六十
    八條第一項固有明文。惟契約因居間人媒介而成立者，若因事後發生之原因致契
    約因故解除者，居間人固仍得請求報酬，惟若因契約成立時存在之原因，致當事
    人之一方依法解除契約者，應認居間人不得請求居間之報酬，方屬公允。查上訴
    人通圓仲介公司為兩造居間仲介時，被上訴人已特別表示出賣人應出具非輻射屋
    非海砂屋，並載明於雙方契約書之特別約定事項中（見原審卷第三十頁），惟上
    訴人通圓仲介公司所仲介被上訴人買受之標的物，仍屬氯離子含量過高之建物，
    致被上訴人依瑕疵擔保之解除權解除契約，依前揭說明，上訴人通圓房屋仲介有
    限公司對被上訴人即無居間報酬請求權存在，被上訴人本於居間契約，業已給付
    上訴人通圓仲介公司居間報酬一十三萬元（見原審卷三十六頁統一發票），對於
    上訴人通圓仲介公司而言，即屬無法律上之原因所受之利益，致被上訴人受有損
    害，是被上訴人依民法第一百七十九條之規定，請求上訴人如數返還及自給付時
    按法定利率計算之利息，即為有據。
八、綜上所述，被上訴人基於解除契約及不當得利之法則，請求上訴人甲○○給付一
    千零五十萬二千七百一十五元，及其中二百零八萬元自八十八年一月十二日起、
    一百零四萬元自八十八年二月十二日起、七百二十八萬元自八十八年三月十六日
    起，十萬二千七百一十五元自起訴狀送達翌日（即九十年一月二十二日）起，均
    至清償日止，按週年利率百分之五計算之利息。上訴人乙○○給付二百六十二萬
    九千一百五十六元，及其中五十二萬元自八十八年元月十二日起、二十六萬元自
    二月十二日起、一百萬元自八十八年三月十二日起、八十二萬元自八十八年四月
    一日起，二萬九千一百五十六元自起訴狀送達翌日（即九十年一月二十日）起，
    均至清償日止，按週年利率百分之五計算之利息。上訴人通圓房屋仲介有限公司
    給付十三萬元，及自八十八年四月七日起至清償日，按週年利率百分之五計算之
    利息之部分，即屬應予准許。從而，原審就上開應予准許之部分，所為上訴人敗
    訴之判決，核無違誤。上訴論旨，猶執陳詞，指摘原判決不當，求予廢棄改判，
    為無理由。
九、至兩造其餘之攻擊或防禦方法及未經援用證據，經本院斟酌後，認為均不足以影
    響本判決之結果，自無逐一詳予論駁之必要，併此敘明。
十、據上論結，本件上訴為無理由，上訴人乙○○追加之訴為不合法，爰判決如主文
    。
中　　　華　　　民　　　國　　九十三　　年　　　三　　　月　　　三十　　日
                                民事第四庭
                                    審判長法  官　劉  勝  吉
                                          法  官　藍  文  祥
                                          法  官　劉  清  景
正本係照原本作成。
如不服本判決，應於收受送達後二十日內向本院提出上訴書狀，其未表明上訴理由者
，應於提出上訴後二十日內向本院補提理由書狀（均須按他造當事人之人數附繕本）
上訴時應提出委任律師或具有律師資格之人之委任狀；委任有律師資格者，另應附具
律師資格證書及釋明委任人與受任人有民事訴訟法第四百六十六條之一第一項但書或
第二項（詳附註）所定關係之釋明文書影本。
中　　　華　　　民　　　國　　九十三　　年　　　三　　　月　　三十一　　日
　　　　　　　　　　　　　　　　　　　　  書記官  黃  千  鶴
附註：
民事訴訟法第四百六十六條之一（第一項、第二項）：
對於第二審判決上訴，上訴人應委任律師為訴訟代理人。但上訴人或其他法定代理人
具有律師資格者，不在此限。
上訴人之配偶、三親等內之血親、二親等內之姻親，或上訴人為法人、中央或地方機
關時，其所屬專任人員具有律師資格並經法院認為適當者，亦得為第三審訴訟代理人
。
